【裁判字號】    98,裁,3379
【裁判日期】    981224
【裁判案由】    有關交通事務
【裁判全文】
最  高  行  政  法  院  裁  定
                                      98年度裁字第3379號
抗  告  人  甲○○
相  對  人  臺北縣政府警察局三重分局
代  表  人  乙○○
上列當事人間有關交通事務事件，抗告人對於中華民國98年7月
30日臺北高等行政法院98年度訴字第525號裁定提起抗告，本院
裁定如下：
    主  文
抗告駁回。
抗告訴訟費用由抗告人負擔。
    理  由
一、按抗告法院認抗告為不合法或無理由者，應為駁回抗告之裁
    定。
二、本件原裁定以：(一)相對人係因抗告人未依受相對人委託執行
    違規車輛拖吊移置保管業務之維盛拖吊場通知期限，領回被
    移置保管之牌照號碼FA-3120號自小客車，經以民國（下同
    ）89年4月7日重警一交字第9297號公告期滿1個月後，仍未
    領回，遂執行拍賣程序完竣，並函請交通部公路局臺北區監
    理所辦理牌照註銷登記等情，有卷附臺北縣警察局租用民間
    拖吊車維盛拖吊場89年3月31日維盛拖吊字第0003號通知單
    影本、相對人89年4月7日重警一交字第9297號公告影本、相
    對人90年1月8日90重警一交字第00726號函影本、交通部公
    路局臺北區監理所90年1月12日90北監一字第00921號函可稽
    。(二)抗告人乃在上開拍賣公告1個月期滿之次日起30日之後
    ，始於97年1月30日具狀向內政部警政署申訴，復接續於97
    年3月26日、97年4月1日、97年4月23日具狀向相對人表示不
    服之意思，並於97年6月16日向臺北縣政府警察局申請復查
    （副知內政部警政署），又於97年6月30日接獲相對人函覆
    上開拍賣程序並無不當後，正式補具訴願書提出於臺北縣政
    府警察局等事實，有卷附抗告人上開書狀、相對人97年3月6
    日北縣警重交字第0970009642號函、97年4月8日北縣警重交
    字第0970016097號函、97年4月15日北縣警重交字第0970016
    774號函、97年5月6日北縣警重交字第0970021108號函、臺
    北縣政府警察局97年5月8日北縣警重交字第0970057647號函
    等件影本可憑。(三)按諸上開說明，相對人係於89年4月7日為
    拍賣公告，其公告期間1個月至89年5月7日屆滿，自期滿次
    日起算30日至同年6月6日(星期二)屆至，而抗告人遲至訴願
    法定期間屆滿之後，始自97年1月間起開始具狀分向相對人
    及其上級機關表示不服之意思，雖尚未經訴願決定，但其訴
    願顯已逾法定不變期間甚明，且不能命補正，其起訴自屬不
    備其他要件為由，駁回抗告人在原審之起訴。
三、抗告意旨略謂：(一)抗告人和訴外人周美麗都是基於違規停車
    的理由，被維盛拖吊場執行拖吊移置保管，而周美麗接到的
    是相對人名義所開立之通知單，但抗告人接到的卻是民間企
    業維盛拖吊0003號通知單，抗告人若是不服拖吊處分，向相
    對人提起訴願，相對人必以無上開通知單的檔案資料為由，
    而駁回訴願。但上開作業程序是不對的，正確的作業程序是
    ：因維盛拖吊場是被租用的民間公司，沒有警察權，故其僅
    能將逾期未領車輛之資料送交相對人，再由承辦員警依據職
    權寄發限期領回車輛的通知單給車主。就本案而言，三重交
    通隊和相對人都沒有對抗告人送達正式的領車通知單，就逕
    行公告拍賣，剝奪抗告人的訴願權是不對的行政行為，何況
    上開維盛拖吊0003號的掛號郵件回函收執，還保留在抗告人
    手中，如果抗告人否認收到任何通知書，相對人早就敗訴了
    ，故不能補正之責任，不應該由抗告人承擔。(二)相對人以：
    據查訪前任職民間維盛拖吊有限公司組長陳志榮指稱，有關
    延遲郵寄領車通知書或有否再次通知領車事宜及當時是否作
    業疏失乙事，因本案至今近10年之久，已無法記憶。且臺北
    縣政府警察局租用該公司合約至94年6月15日期滿，解約後
    ，該公司已解散，廢場，原保存拖吊相關資料已毀損，故無
    法查證。但這是相對人心思縝密的巧妙安排，因合約不見了
    ，即無法查證相對人和拖吊場的合作關係、FA-3120號車的
    車體流向、該車係由何位員警拖吊、上開維盛拖吊0003號通
    知單由何人所寄、及89年4月7日重警一交字第9297號函辦理
    公告招領的合法性均無法查證。但因維盛拖吊0003號的掛號
    郵件回函收執，還保留在抗告人手中，如果抗告人否認收到
    任何通知書，相對人早就敗訴了。(三)依訴外人周美麗所述，
    相對人於89年3月以前辦理逾期未領車輛之流程，公告招標
    作業僅是紙上作業程序，實際上，逾期1天未領回，車輛就
    被送去廢車場拆解零件，留下2面車牌向監理單位註銷車籍
    ，抗告人有足夠理由相信，相對人和維盛拖吊場共同經營中
    古汽車零件買賣，維盛拖吊場和相對人的某位員警配合，故
    意不依訴外人周美麗車輛被拖吊之作業程序，而由維盛拖吊
    場執行拖吊，並寄發維盛拖吊0003號通知單，使抗告人無法
    提起訴願等語。
四、本院查：
  (一)按現行（89年7月1日施行）訴願法第14條第1項規定：「訴
    願之提起，應自行政處分達到或公告期滿之次日起30日內為
    之。」而修正前訴願法第9條第1項僅規定：「訴願自機關之
    行政處分書或決定書達到之次日起，應於30日內提起之。」
    雖未規定及於行政處分以公告方式代替送達，其訴願期間應
    如何起算，惟公告之行政處分如經人民閱覽，其意思表示（
    行政處分）即已發生達到之效力，人民如不服公告之行政處
    分而欲提起訴願，亦應自公告期滿之次日起30日內為之（本
    院61年度裁字第73號裁定參照），是以修正前後法條實質之
    內涵並無不同。又按行為時臺北縣處理妨害交通車輛自治條
    例第6條規定：「移置至保管場之車輛於3日無人認領者，查
    明車主通知其限期領回；逾期未領回或查無車主者，公告招
    領；查為贓車者，依法發還車主。前項經公告招領之車輛逾
    一個月無人領回者，本府得公告拍賣；拍賣所得價款扣除移
    置費及保管費後，依法提存或解繳公庫。」
  (二)查本件抗告人提起撤銷訴訟，訴請撤銷相對人於89年4月7日
    重警一交字第9297號所為之公告，其公告略以公告違規拖吊
    未領車輛，請車主自公告之日起一個月內至民間維盛拖吊保
    管場領回，逾期未領回依法拍賣，是原裁定以抗告人如有不
    服，應於公告期滿之次日起30日內提起訴願，本件公告期間
    1個月至89年5月7日屆滿，自期滿次日起算30日至同年6月6
    日(星期二)屆至，而抗告人遲至97年1月間起始分別向相對
    人及其上級機關表示不服之意思，雖尚未經訴願決定，但其
    訴願顯已逾法定不變期間，起訴不備須經合法訴願程序之要
    件，乃駁回抗告人於原審之起訴，揆諸前揭之說明，除逕適
    用89年7月1日始施行之訴願法外（按無足影響本件之判斷及
    結論），其餘說明及其結論，於法尚無不合。抗告意旨主張
    上開公告未依法定程序而為，不應剝奪抗告人之訴願權等云
    云，惟依前引行為時臺北縣處理妨害交通車輛自治條例第6
    條之規定及卷附臺北縣警察局租用民間拖吊車維盛拖吊場89
    年3月31日維盛拖吊字第0003號通知單影本可知，抗告人業
    已受合法限期（89年4月14日）領回之通知，抗告人未於期
    限內領回，相對人始依上開自治條例之規定復公告請其於公
    告之日起一個月內領回，核無未依法定程序，剝奪訴願權之
    可言，其抗告難認有理由，應予駁回。
五、據上論結，本件抗告為無理由。依行政訴訟法第104條、民
    事訴訟法第95條、第78條，裁定如主文。
中    華    民    國    98    年    12    月    24    日
                    最高行政法院第三庭
                        審判長法官  高  啟  燦
                              法官  姜  素  娥
                              法官  林  文  舟
                              法官  黃  合  文
                              法官  王  碧  芳
以  上  正  本  證  明  與  原  本  無  異
中    華    民    國    98    年    12    月    25    日
                              書記官  莊  俊  亨


司法院資訊處製作；財團法人民間司法改革基金會備份。
